【裁判字號】    98,易,974
【裁判日期】    981119
【裁判案由】    詐欺
【裁判全文】
臺灣屏東地方法院刑事判決               98年度易字第974號
公  訴  人  臺灣屏東地方法院檢察署檢察官
被      告  乙○○
                      號
                    (現另案羈押於台灣高雄看守所)
上列被告因詐欺等案件，經檢察官提起公訴（98年度偵字第2042
號），被告於本院準備程序中就被訴事實為有罪之陳述，本院合
議庭裁定由受命法官獨任進行簡式審判程序，判決如下：
    主  文
乙○○犯共同行使偽造公文書罪，處有期徒刑壹年。扣案之NEC
牌、三星牌行動電話各壹支( 門號各為0000000000號、00000000
00號，均不含SIM 卡）、黑色背包壹個、偽造之「臺北地方法院
地檢署監管科」公文及「臺北地檢署監管科收據」上偽造之「臺
灣高雄地方法院檢察署印」印文各壹枚、偽造之「臺灣高雄地方
法院檢察署印」壹枚均沒收。
    事  實
一、乙○○於民國98年3 月間，經由報紙分類廣告管道得知由真
    實姓名年籍不詳綽號「宏仔」、「欽仔」之成年男子與其他
    姓名不詳之成年男、女數人共組詐欺集團，竟與綽號「宏仔
    」、「欽仔」之男子及其他詐欺集團成員共同基於意圖為自
    己不法之所有、冒充公務員而行使其職務及行使偽造公文書
    等詐術，詐欺取財之犯意聯絡，先由該集團不詳成員偽造之
    「臺灣高雄地方法院檢察署印」之公印1 顆，並在偽造之「
    臺北地方法院地檢署監管科」之公文及「臺北地檢署監管科
    收據」等公文書上，偽造公文書2 紙，再由該詐欺集團某不
    詳成員於98年3 月10日上午8 時30分許，以「000000 0000
    」撥打甲○○住處所使用之「（08）0000000 」電話，並向
    甲○○表示其係台北地方法院檢察署檢察官，甲○○有一件
    當人頭公司之案件，經三次傳訊未到案，使甲○○誤認其將
    遭受刑事偵辦而心生畏懼，再要求甲○○提供保證金新台幣
    （以下同）43萬元，雙方並約定收取保證金之時間、地點。
    甲○○不疑有他，於同（10 )日下午4 時10分許，在屏東縣
    鹽埔鄉鹽埔國中大門前，將43萬元交予不詳之成年詐欺集團
    成員，該詐欺集團成員再將偽造之「臺北地方法院檢察署監
    管科九十七年度存字第266 號」公文及收據等影本各1 張交
    予甲○○收執，而行使偽造之公文書。該詐騙集團得逞後，
    認甲○○尚可再行騙取金錢，隨餘翌日（即11日）上午9 時
    許，再以電話聯繫甲○○，並表示甲○○需要再支付32 萬
    元始能銷案，甲○○至此始覺受騙，並報警處理，警方再與
    甲○○配合，於同日下午4 時10分許，在屏東縣鹽埔鄉○○
    路「詠暉汽車保養廠」前，該詐欺集團推由乙○○及綽號「
    宏仔」、「欽仔」之男子出面以高雄地方法院檢察署監管科
    科員之身分，向甲○○收取現金時，乙○○為在場埋伏之警
    方人員當場逮捕，並於乙○○身上查獲詐騙集團使用之「
    0000000000」、「0000000000」手機各1 支( 均含SIM 卡)
    鄒德春駕駛執照1 枚、黑色背包1 個等物扣案，綽號「宏仔
    」、「欽仔」之男子則趁隙逃逸無蹤。
二、案經屏東縣政府警察局里港分局報請臺灣屏東地方法院檢察
    署檢察官偵查起訴。
    理  由
一、本案被告乙○○所犯行使偽造公文書等罪，並非法定刑為死
    刑、無期徒刑或最輕本刑3 年以上有期徒刑之罪，亦非高等
    法院管轄第一審之案件，而被告於本院準備程序中就被訴事
    實為有罪之陳述，本院合議庭乃裁定由受命法官獨任進行簡
    式審判程序。又簡式審判程序之證據調查，不受刑事訴訟法
    第15 9條第1 項、第161 條之2 、第161 條之3 、第163 條
    之1 及第164 條至第170 條規定之限制，刑事訴訟法第273
    條之2 亦定有明文，故本件審理依該規定，亦排除嚴格證據
    調查，併予敘明。
二、被告對上開事實坦承不諱，核與證人即被害人甲○○於警詢
    中證述之情節相符，並有詐欺集團不詳姓名成員交付甲○○
    偽造之「臺北地方法院檢察署監管科九十七年度存字第266
    號」公文及收據等影本各1 張、被告及詐欺集團使用之行動
    電話通聯紀錄1 份附卷可稽，復有扣案行動電話2 支（門號
    0000000000、0000000000，均含SIM 卡）、鄒德春駕駛執照
    1 枚、黑色大背包1 只扣案可資佐證，被告之自白，足以信
    實，渠等犯行洵堪認定。
三、按刑法所謂公印或公印文，係專指表示公署或公務員資格之
    印信而言，即俗稱大印與小官印及其印文（最高法院著有22
    年度上字第1904號、69年度臺上字第693號判例意旨參照）
    ；又按公印之形式凡符合印信條例規定之要件而製頒，無論
    為印、關防、職章、圖記，如足以表示其為公務主體之同一
    性者，均屬之（最高法院89年度臺上字第3155號判決意旨參
    照）。本件「臺灣高雄地方法院檢察署印」印文，內容為我
    國檢察機關之正確名銜，樣式亦與政府機關關防（即俗稱大
    印）相符，自屬公印文；另公文書係指公務員職務上製作之
    文書，刑法第10條第3 項定有明文；且刑法上偽造文書罪，
    係著重於保護公共信用之法益，即使該偽造文書所載名義製
    作人實無其人，而社會上一般人仍有誤信其為真正文書之危
    險，仍難阻卻犯罪之成立（最高法院著有54年度臺上字第
    1404號判例意旨參照）。本件詐騙集團偽造之檢察署監管科
    文書，雖檢察署實際上並無此一單位，然其內容均與犯罪偵
    查事項有關，核與檢察署之業務相當，且一般人苟非熟知檢
    察組織，尚不足以分辨該單位是否實際存在，仍有誤信該等
    文書為公務員職務上所製作之真正文書之危險，堪認為偽造
    公文書。
四、核被告所為，係犯刑法第216 條、第211 條之行使偽造公文
    書罪、第158 條第1 項之僭行公務員職權罪、第339 條第1
    項之詐欺取財罪；且被告與綽號「宏仔」、「欽仔」及詐欺
    集團其他成員相互間，就上開犯行有犯意聯絡及行為分擔，
    均為共同正犯。又被告與該詐欺集團成員偽造「臺灣高雄地
    方法院檢察署印」之公印之行為，係偽造公文書之階段行為
    ，其偽造公文書，並進而持以行使，偽造之低度行為，為行
    使之高度行為所吸收，均不另論罪；被告行使偽造公文書，
    僭行公務員職權，詐欺並致令被害人陷於錯誤交付錢財，係
    一行為觸犯數罪名之想像競合犯，應從一重之行使偽造公文
    書罪處斷。爰審酌被告正值青壯，卻不思循正當工作途徑獲
    取生活所需，竟與詐欺集團共同以行使偽造之公文書、僭行
    公務員職權等方式詐欺取財，法治觀念已有嚴重偏差，且其
    利用人民對於公務機關之信賴為詐騙犯行，已嚴重侵害公務
    機關執行公務之正確性，所為非屬可取，惟念其犯後坦認犯
    罪，尚有悔意等一切情狀，量處如主文所示之刑。
五、按共同正犯因相互間利用他人之行為，以遂行其犯意之實現
    ，本於責任共同之原則，有關沒收部分，對於共犯間供犯罪
    所用之物，自均應為沒收之諭知（最高法院89年度臺上字第
    6946號判決意旨參照）。扣案NEC 牌、三星牌行動電話各1
    支( 門號各為0000000000號、0000000000號，均不含SIM 卡
    ）、黑色背包1 個，均為被告及其他共犯與犯罪集團成員所
    有供犯本案犯罪使用之物，業經被告等供述明確，爰分別依
    刑法第219 條、第38條第1 項第2 款之規定，宣告沒收。又
    偽造之「臺北地方法院地檢署監管科」公文、「臺北地檢署
    監管科收據」（以上皆為影本）等公文書，均已交付被害人
    甲○○，已非屬被告或詐騙集團成員所有之物，均無從沒收
    ，惟上開偽造公文書上偽造之「臺灣高雄地方法院檢察署印
    」印文各1 枚，以及未扣案偽造之「臺灣高雄地方法院檢察
    署印」1 枚，則無證據證明業已滅失，仍應依刑法第219 條
    之規定，為沒收之諭知。至扣案門號0000000000號、000000
    0000號之SIM 卡各1 張及鄒德春之駕駛執照，因無從認定係
    被告及其他詐欺集團成員所有，爰不為沒收之宣告。
據上論斷，應依刑事訴訟法第299條第1項前段，刑法第28條、第
158 條第1 項、第216 條、第211 條、第339 條第1 項、第55條
、第219 條、第38條第1 項第2 款，刑法施行法第1 條之1 ，判
決如主文。
本案經檢察官劉昀到庭執行職務
中    華    民    國    98    年    11    月    19    日
                  刑事第一庭  法  官  涂裕洪
以上正本證明與原本無異。
如不服本判決應於收受本判決後10日內向本院提出上訴書狀，並
應敘述具體理由。如未敘述上訴理由者，應於上訴期間屆滿後20
日內向本院補提理由書狀（均須按他造當事人之人數附繕本）「
切勿逕送上級法院」。
                              書記官  卓春成
中    華    民    國    98    年    11    月    19    日
附錄本案論罪科刑法條全文：
中華民國刑法第158條
冒充公務員而行使其職權者，處3年以下有期徒刑、拘役或5百元
以下罰金。
冒充外國公務員而行使其職權者，亦同。
中華民國刑法第211條
偽造、變造公文書，足以生損害於公眾或他人者，處1年以上7年
以下有期徒刑。
中華民國刑法第339條
意圖為自己或第三人不法之所有，以詐術使人將本人或第三人之
物交付者，處5年以下有期徒刑、拘役或科或併科1千元以下罰金
。
以前項方法得財產上不法之利益或使第三人得之者，亦同。
前二項之未遂犯罰之。
中華民國刑法第216條
行使第 210 條至第 215 條之文書者，依偽造、變造文書或登載
不實
事項或使登載不實事項之規定處斷。


司法院資訊處製作；財團法人民間司法改革基金會備份。
